【裁判字號】    95,訴,2363
【裁判日期】    951219
【裁判案由】    偽造有價證券等
【裁判全文】
臺灣臺中地方法院刑事判決              95年度訴字第2363號
公  訴  人  臺灣臺中地方法院檢察署檢察官
被      告  乙○○
指定辯護人  本院公設辯護人  丁○○
上列被告因偽造有價證券案件，經檢察官提起公訴（95年度偵緝
字第881號），本院判決如下：
    主    文
乙○○連續意圖供行使之用，而偽造有價證券，處有期徒刑年
貳月。如附表一所示偽造支票張，均沒收。
    事    實
一、乙○○於民國九十四年七、八月間某日，在其友人戊○○所
    經營位於臺中縣太平市○○路○段二ＯＯ之一號「欣詮工業
    公司」（下稱欣詮公司）辦公室內，見戊○○所有皮包放置
    該處桌上，竟意圖為自己不法之所有，徒手竊取該皮包內之
    「欣詮公司」印章、「戊○○」印章各一枚及如附表一、附
    表二所示支票號碼之空白支票六張得手。旋於同日某時，在
    臺中縣太平市某泡沫紅茶店內及其位於臺中市○區○○里○○路四二八號住處，未得欣詮公司及其代表人戊○○之同意
    或授權，即基於意圖供行使之用之概括犯意，盜用前開竊得
    之印章在如附表一所示支票之發票人簽章欄處（蓋用印文數
    目如附表一所示），再偽填如附表一所示之金額、發票日之
    方式，連續偽造完成如附表一所示支票三張，並將附表二所
    示因繕寫錯誤未完成偽造之支票三紙撕毀丟棄在上址住處。
    進而基於意圖為自己不法所有之概括犯意，先後於如附表一
    備註欄內所示時間，前往甲○○位於臺中市○○路二十八巷
    二十五號店內，連續以如附表一所示偽造完成之支票供作擔
    保，並以自己名義在該等支票上背書，向甲○○借款，甲○○不疑有他，陷於錯誤而交付乙○○如附表一備註欄內所示
    金錢。嗣因乙○○未清償借款，甲○○始知受騙。
二、案經戊○○訴由臺中縣警察局霧峰分局報告臺灣臺中地方法
    院檢察署檢察官偵查起訴。
    理    由
一、上揭犯罪事實，業據被告乙○○於偵查中及本院審理時坦承
    不諱，核與告訴人戊○○、被害人甲○○於警詢或偵查中指
    述情節相符，並有如附表一所示支票及支出傳票影本各三紙
    附卷可稽，足徵被告前開自白與事實相符，事證明確，被告
    上開犯行，洵堪認定，應予依法論科。
二、查被告行為後，(一)刑法第二條第一項、第三十三條第五款業
    於九十四年二月二日修正公布，並刪除刑法第五十六條連續
    犯、第五十五條關於牽連犯之規定，且自九十五年七月一日
    起施行（下稱新法；修正前刑法下稱舊法）。又罰金罰鍰提
    高標準條例第二條亦於九十五年五月十七日公布刪除，並自
    九十五年七月一日施行。而刑法施行法第一條之一於九十五
    年六月十四日修正公布增訂。且查新法第二條第一項之規定
    ，係規範行為後法律變更所生新舊法律比較適用之準據法，
    於新法施行後，應適用新法第二條第一項之規定，為「從舊
    從輕」之比較。(二)(1)刑法第三百二十條第一項竊盜罪、第二
    百零一條第一項偽造有價證券罪、第三百三十九條第一項詐
    欺取財罪，其法定刑中分別有「處五百元以下罰金」、「得
    併科三千元以下罰金」、「或科或併科一千元以下罰金」之
    規定，依修正增訂之刑法施行法第一條之一「中華民國九十
    四年一月七日刑法修正施行後，刑法分則編所定罰金之貨幣
    單位為新臺幣。九十四年一月七日刑法修正時，刑法分則編
    未修正之條文定有罰金者，自九十四年一月七日刑法修正施
    行後，就其所定數額提高為三十倍。但七十二年六月二十六
    日至九十四年一月七日新增或修正之條文，就其所定數額提
    高為三倍」及新法第三十三條第五款「主刑之種類如下：
    五、罰金：新臺幣一千元以上，以百元計算之」等規定觀之
    ，依修正後之法律，上開三罪所得科處之罰金刑範圍最高分
    別為新臺幣一萬五千元、新臺幣九萬元、新臺幣三萬元，最
    低均為新臺幣一千元，然依被告行為時之刑罰法律，即罰金
    罰鍰提高標準條例第一條前段規定之提高倍數十倍及舊法第
    三十三條第五款規定之罰金最低額一元計算，則上開三罪所
    得科處罰金刑範圍最高分別為銀元五千元、銀元三萬元、銀
    元一萬元，最低均為銀元十元，再依現行法規所定貨幣單位
    折算新臺幣條例第二條規定「現行法規所定金額之貨幣單位
    為圓、銀元或元者，以新臺幣元之三倍折算之」，折算為新
    臺幣後，最高額雖與新法同為新臺幣一萬五千元、新臺幣九
    萬元、新臺幣三萬元，然最低額僅為新臺幣三十元，自以舊
    法較有利於被告。(2)新法已刪除刑法第五十六條連續犯及同
    法第五十五條關於牽連犯之規定，被告前開竊盜、多次偽造
    有價證券、多次詐欺取財犯行，依舊法本可分別依連續犯、
    牽連犯論以裁判上一罪，依新法則應數罪併罰，新法顯然不
    利於被告。(三)經綜合與本案罪刑有關之連續犯、牽連犯、罰
    金刑之法定範圍等一切情形，比較新舊法結果，新法並無較
    有利於被告之情形，依刑法第二條第一項前段之規定，本案
    仍應適用舊法即修正前第三十三條第五款規定，定其法定罰
    金刑之範圍及適用修正前刑法第五十六條、第五十五條規定
    論罪科刑。
三、按有價證券係以實行券面所表彰之權利時，必須占有該證券
    為特質。支票上權利之移轉及行使，與其占有支票有不可分
    離之關係，一旦喪失占有，非依法定程序，不得享有支票上
    之權利，是支票自屬有價證券之一種。又以偽造之有價證券
    供作擔保或作為新債清償而借款，則其借款行為，為行使有
    價證券以外之另一行為，其間有方法結果關係，自應論以詐
    欺罪之牽連犯。核被告所為，係犯刑法第三百二十條第一項
    之竊盜罪、第二百零一條第一項之偽造有價證券罪、第三百
    三十九條第一項之詐欺取財罪。其盜用印章為偽造有價證券
    之階段行為（起訴書誤為部分行為，容有未洽）；而其偽造
    有價證券後復持以行使，其行使之低度行為，為偽造有價證
    券之高度行為所吸收，均不另論罪。其先後多次偽造有價證
    券及多次詐欺取財，均時間緊接，所犯各為構成要件相同之
    罪名，顯係基於概括犯意分別為之，應各依修正前刑法第五
    十六條連續犯之規定論以一罪，並均加重其刑。被告所犯上
    開竊盜、偽造有價證券、詐欺取財三罪間，具有方法結果之
    牽連關係，應依修正前刑法第五十五條規定，從一重之偽造
    有價證券罪處斷。爰審酌被告竊取他人所有支票後，進而偽
    造並持以借款行使，擾亂金融交易秩序，迄未與前開告訴人
    及被害人和解，惟念及被告並無前科，素行尚佳，有臺灣高
    等法院被告前案紀錄表及臺灣臺中地方法院檢察署刑案資料
    查註紀錄表各一份在卷可按，偽造支票之張數及金額非鉅，
    犯罪情節尚非重大，及其犯後已坦承犯行，態度良好等一切
    情狀，量處如主文所示之刑，以資懲儆。又如附表一所示偽
    造之支票三張，應依刑法第二百零五條規定，併予宣告沒收
    之。
據上論斷，應依刑事訴訟法第二百九十九條第一項前段，刑法第
二條第一項前段、修正前第五十六條、第二百零一條第一項、第
三百二十條第一項、第三百三十九條第一項、修正前第五十五條
、第二百零五條，罰金罰鍰提高標準條例第一條前段，判決如主
文。
本案經檢察官丙○○到庭執行職務。
中    華    民    國    95    年    12     月    19    日
                      臺灣臺中地方法院刑事第11庭
                            審判長法  官  吳進發
                                  法  官  莊嘉蕙
                                  法  官  丁智慧
上正本證明與原本無異。
如不服本判決，應於送達後10日內向本院提出上訴狀（須附繕本
），上訴於臺灣高等法院臺中分院。
                                  書記官  陳淑華
中    華    民    國    95    年    12     月    19     日
附錄本案論罪科刑法條全文：
刑法第201條第1項：
意圖供行使之用，而偽造、變造公債票、公司股票或其他有價證券
者，處3年以上10年以下有期徒刑，得併科3千元以下罰金。
刑法第320條第1項：
意圖為自己或第三人不法之所有，而竊取他人之動產者，為竊盜罪
，處5年以下有期徒刑、拘役或5百元以下罰金。
刑法第339條第1項
意圖為自己或第三人不法之所有，以詐術使人將本人或第三人之物
交付者，處5年以下有期徒刑、拘役或科或併科1千元以下罰金。
 附表一
┌───┬──────┬──────┬─────┬─────┬──────┬────────┐
│編號  │票號        │發票人      │發票日    │金額      │付款人      │備註            │
├───┼──────┼──────┼─────┼─────┼──────┼────────┤
│ 1    │KPA0000000  │戊○○      │94、12 15 │85,500元  │臺中商業銀行│於94.9.12持向沈 │
│      │            │（戊○○印文│          │          │北太平分行  │細琴票貼借款現金│
│      │            │一枚）      │          │          │            │77,400元        │
├───┼──────┼──────┼─────┼─────┼──────┼────────┤
│ 2    │AP0000000   │欣詮公司    │94、12、10│63,000元  │臺灣銀行太平│於94.9.19持向沈 │
│      │            │（欣詮公司、│          │          │分行        │細琴票貼借款現金│
│      │            │戊○○印文各│          │          │            │57,800元        │
│      │            │一枚        │          │          │            │                │
├───┼──────┼──────┼─────┼─────┼──────┼────────┤
│ 3    │KPA0000000  │戊○○      │94、11、5 │53,000元  │臺中商業銀行│於94.10.1持向沈 │
│      │            │（戊○○印文│          │          │北太平分行  │細琴票貼借款現金│
│      │            │一枚）      │          │          │            │51,000元        │
└───┴──────┴──────┴─────┴─────┴──────┴────────┘
 附表二
┌───┬──────┬──────┐
│編號  │票號        │付款人      │
├───┼──────┼──────┤
│ 1    │KPA0000000  │臺中商業銀行│
│      │            │北太平分行  │
├───┼──────┼──────┤
│ 2    │AP0000000   │臺灣銀行太平│
│      │            │分行        │
├───┼──────┼──────┤
│ 3    │AP0000000   │臺灣銀行太平│
│      │            │分行        │
└───┴──────┴──────┘


司法院資訊處製作；財團法人民間司法改革基金會備份。
